【裁判字號】    97,裁,1709
【裁判日期】    970229
【裁判案由】    綜合所得稅
【裁判全文】
最  高  行  政  法  院  裁  定
                                     97年度裁字第01709號
上  訴  人  甲○○
被 上訴 人  財政部臺北市國稅局
代  表  人  凌忠嫄
上列當事人間綜合所得稅事件，上訴人對於中華民國96年11月29
日臺北高等行政法院96年度簡字第428號判決，提起上訴，本院
裁定如下︰
    主  文
上訴駁回。
上訴審訴訟費用由上訴人負擔。
    理  由
一、按對於適用簡易程序之裁判提起上訴或抗告，須經本院許可
    ，且該許可以訴訟事件所涉及之法律見解具有原則性者為限
    ，行政訴訟法第235條定有明文。此所謂訴訟事件所涉及之
    法律見解具有原則性者，例如對於行政命令是否牴觸法律所
    為之判斷，又如就同類事件所表示之法律見解與其他地區行
    政法院所表示之見解互相牴觸者。
二、本件上訴人以：上訴人在原審係依行政訴訟法第197條規定
    提起行政訴訟，而非原判決所認為之依同法第4條第1項提起
    行政訴訟。原裁罰處分之法令依據為所得稅法第110條第2項
    及「稅務違章案件裁罰金額或倍數參考表」。惟所得稅法第
    110條第2項及其子法「所得稅法施行細則」皆無具體明文授
    權或轉授權訂定有關裁罰細節之條文，將「稅務違章案件裁
    罰金額或倍數參考表」當作裁罰依據，並不合法，除違反憲
    法第23條、中央法規標準法第5條、第6條之法律保留原則，
    且原審就此節置之不理外，另依行政程序法第158條第1項第
    2款規定，依「舉重以明輕」之法理，行政規則更應無效，
    方能有效保障人民權利。原判決未對「稅務違章案件裁罰金
    額或倍數參考表」作「合法（憲）性」審查，遽然適用，已
    有判決不適用法規之違法，且將司法院釋字第570號解釋限
    縮為授權明確性之意旨，忽略另一重點即法律保留原則之內
    涵。原判決又認「稅務違章案件裁罰金額或倍數參考表」與
    法律授權之目的尚無牴觸，惟原審係憑何條文而謂有法律授
    權云云，提起上訴。惟查，上訴人於民國（下同）96年9月
    12日原審行準備程序時，陳明其訴之聲明第1項為「財政部
    96年3月30日台財訴字第09600091040號訴願決定、被告95年
    12月29日財北國稅法字第0950255885號原處分均撤銷」，已
    無起訴狀載訴之聲明第1項後段「並自為酌減之罰鍰判決代
    替之」之聲明，足認上訴人已不再主張依行政訴訟法第197
    條規定，訴請原審自為酌減之罰鍰判決代替之。又查，行政
    機關為行使法律所授與裁量權，在遵循法律授權目的及範圍
    之內，必須實踐具體個案正義，惟顧及法律適用的一致性，
    符合平等對待原則，乃訂定行政裁量準則作為下級機關行使
    裁量權之準則，既能實踐具體個案之正義，又能實踐行政的
    平等對待原則，非法律所不許。財政部發布之稅務違章案件
    裁罰金額或倍數參考表其使用須知：「一、為使辦理裁罰機
    關對違章案件之裁罰金額或倍數有一客觀之標準可資參考，
    爰訂定本表。二、稅務違章案件符合減輕或免予處罰標準者
    ，適用該標準，不適用本表。三、前項以外之應處罰鍰案件
    其裁罰之金額或倍數，應參照本表辦理。四、本表訂定之裁
    罰金額或倍數未達稅法規定之最高限或最低限，而違章情節
    重大或較輕者，仍得加重或減輕其罰，至稅法規定之最高限
    或最低限為止，惟應於審查報告明其加重或減輕之理由。
    五、依本表訂定之裁罰倍數所計算之罰鍰，以計至百元為止
    。」，再由該表所示本件所適用者係按各種稅務違章情形及
    違章後情形等事項而依法分別訂定裁罰金額或倍數觀之，其
    除作原則性，或一般性裁量基準之外，仍有例外情形時裁量
    基準，與法律授權之目的，尚無牴觸。另核其上訴狀所載其
    餘內容，或係重述其在原審業經主張而為原判決摒棄不採之
    陳詞，或係執其歧異之法律見解，就原審所為論斷或駁斥其
    主張之理由，泛言原判決不適用法規，而無所涉及之法律見
    解具有原則性之情事，上訴人提起上訴，不合首揭規定，不
    應許可，其上訴難謂合法，應予駁回。
三、依行政訴訟法第249條第1項前段、第104條、民事訴訟法第
    95條、第78條，裁定如主文。
中    華    民    國    97    年    2     月    29    日
                    最高行政法院第五庭
                        審判長法官  劉  鑫  楨
                              法官  侯  東  昇
                              法官  林  樹  埔
                              法官  劉  介  中
                              法官  吳  慧  娟
以  上  正  本  證  明  與  原  本  無  異
中    華    民    國    97    年    2     月    29    日
                              書記官  張  雅  琴


司法院資訊處製作；財團法人民間司法改革基金會備份。
